【裁判字號】    99,簡上,683
【裁判日期】    991029
【裁判案由】    傷害等
【裁判全文】
臺灣板橋地方法院刑事判決             99年度簡上字第683號
上  訴  人
即  被  告  乙○○
            甲○○
上列上訴人即被告等因傷害案件，不服本院99年度簡字第563 號
於中華民國99年4 月22日所為之第一審刑事簡易判決（聲請簡易
判決處刑案號：98年度偵字第33061 號），提起上訴，本院管轄
之第二審合議庭判決如下：
    主  文
上訴駁回。
    理  由
一、本件經本院合議庭審理結果，認第一審簡易判決所認定被告
    之犯罪事實及其所憑之理由、證據暨論罪科刑之法條均無不
    當，應予維持，並引用該第一審刑事簡易判決書、檢察官聲
    請簡易判決處刑書中關於認定被告犯罪事實及其所憑之理由
    、證據暨論罪科刑之法條部分之記載。
二、上訴人上訴意旨均略以：本件案發原因係因被害人曾俊銘、
    曾俊豪等人預謀傷害，故先手持木棒、安全帽等器物前往被
    告住所處，待債務協商破裂時，即逕毆打上訴人即被告二人
    ，嗣談判破裂之際，被告二人係為自衛，因而造成被害人等
    之傷害，爰請求能撤銷原判決，改為無罪之諭知云云。
三、按正當防衛必須對於現在不法之侵害，始足當之，侵害業已
    過去，或無從分別何方為不法侵害之互毆行為，均不得主張
    防衛權，而互毆係屬多數動作構成單純一罪，而互為攻擊之
    傷害行為，縱令一方先行出手，還擊之一方，在客觀上苟非
    單純對於現在不法之侵害為必要排除之反擊行為，因其本即
    有傷害之犯意存在，自無主張防衛權之餘地（最高法院96年
    度台上字第3526號刑事判決要旨參照）。
四、本件被告二人雖辯稱其二人方為受害者，且所為均係為正當
    防衛云云。惟查：依本院就本件案發地點前之臺北縣土城市
    ○○路193 號1 樓警衛室上方之監視錄影畫面所為勘驗結果
    ，本件被告乙○○雖係遭同案被告曾俊豪自社區內拉出（參
    見附表編號一、(五)所示），惟被告乙○○遭拉出後，並未遭
    同案被告曾俊銘、曾俊豪、章庭偉之侵害，且經人調解後，
    曾俊銘、曾俊豪、章庭偉似有散去之跡象（參見附表編號一
    、(六)所示），然被告甲○○卻於曾俊銘、曾俊豪、章庭偉散
    去時，自社區內衝出，並向曾俊銘、曾俊豪、章庭偉丟擲安
    全帽，曾俊銘、曾俊豪、章庭偉才再向被告乙○○、甲○○
    二人靠近，被告乙○○即先將被告甲○○推向社區的方向並
    以右手指甲○○後，即拿起身旁機車上的安全帽，向曾俊銘
    、曾俊豪、章庭偉方向拋擲及揮打而去，而甲○○亦隨同於
    乙○○後，向曾俊銘、曾俊豪、章庭偉方向衝去，其後雙方
    即相互毆打等情（參見附表編號一、(七)及附表編號二所示）
    ，業據本院勘驗無誤，是依上開案發過程，本件雖起因於曾
    俊銘、曾俊豪、章庭偉前往被告二人住處談判並將被告乙○
    ○拉出社區外，惟雙方終致於互毆之原因，係被告甲○○向
    曾俊銘、曾俊豪、章庭偉丟擲安全帽所致，於客觀上雙方作
    為均難認構成對現在不法之侵害所為之必要排除之反擊行為
    ，自無從構成正當防衛之餘地，是原審認被告二人犯傷害罪
    ，並無違誤，被告二人之上訴，並無理由。
四、被告二人於審判期日經合法傳喚，無正當理由不到庭，爰不
    待其陳述，依刑事訴訟法第371 條規定，逕以一造辯論而為
    判決。
據上論斷，應依刑事訴訟法第455 條之1 第1 項、第3 項、第37
1 條、第368 條、第373 條，判決如主文。
本案經檢察官楊瀚濤到庭執行職務。
中    華    民    國    99    年    10    月    29    日
                  刑事第四庭  法  官  樊季康
                              法  官  張兆光
                              法  官  陳世旻
┌─────────────────────────────────────────┐
│附表：本院就案發地點監視錄影器影像勘驗結果                                        │
├──┬──────────────────────────────────────┤
│編號│勘驗結果                                                                    │
├──┼──────────────────────────────────────┤
│ 一 │99年7 月27日準備程序勘驗結果                                                │
├──┼──────────────────────────────────────┤
│    │(一)光碟時間03分19秒至04分，從螢幕右方走到在警衛室窗口的白衣男子為曾俊豪。    │
│    │(二)從04分至04分11秒，在螢幕右方道路上的三名男子，為不知名之男子。            │
│    │(三)07分09秒時，曾俊銘出現在螢幕的右下角，曾俊豪從上面時間都一直在警衛室窗口，│
│    │  並在07分09秒將電話交給曾俊銘，曾俊銘隨後接過電話後，就走到警衛室窗口，兩人│
│    │  一直站到07分38秒時，章庭偉從道路走向警衛室窗口。                          │
│    │(四)從07分38秒至09分39秒，曾俊銘跟曾俊豪是站在警衛室窗口，章庭偉靠在警衛室前的│
│    │  欄杆上。                                                                  │
│    │(五)09分42秒時，曾俊銘跟曾俊豪走到社區門口，曾俊豪就走入社區內，在09分45秒時，│
│    │  曾俊豪將乙○○自社區內拉出來，在09分51秒時，拉至社區○○道路上。          │
│    │(六)從09分51秒至12分07秒，乙○○、曾俊銘、曾俊豪、章庭偉及兩三名男子在社區○○○
○    ○  道路上談話。在11分42秒時，有一穿深色短褲白色斑點之男子，在乙○○跟曾俊豪之│
│    │  間，狀似在調解。在這段期間，雙方都沒有出手的動作。在12分17秒時，曾俊銘、曾│
│    │  俊豪、章庭偉及兩三名男子、還有該名調解的男子，有向螢幕右方的道路散去，留林│
│    │  柑宏一個人在大門前的路上。                                                │
│    │(七)在12分07秒至12分12秒，甲○○從社區大門衝出至乙○○旁邊，並丟擲安全帽。在12│
│    │  分13秒時，乙○○將甲○○隔開推向社區的方向，曾俊銘、曾俊豪等人即向乙○○的│
│    │  方向靠過來，在12分14秒時，乙○○右手拿起身旁機車安全帽，就向螢幕右方衝過去│
│    │  ，隨後一群人，包含甲○○一同向螢幕右方衝過去。在13分08秒時，章庭偉及兩名男│
│    │  子從螢幕右方出現，在13分15秒時，章庭偉及其他四名男子向螢幕右邊道路中往白色│
│    │  小客車方向後退，在13分18秒時，乙○○往螢幕右邊出現，衝向章庭偉等人，章庭偉│
│    │  等人就散開，乙○○在13分26秒衝到白色小客車打白色小客車，章庭偉被衝散後，就│
│    │  往螢幕右下方走，於13分25秒與穿深色短褲白色斑點之調解男子擦身而過，調解男子│
│    │  向螢幕上方走去。在13分28秒時，甲○○往螢幕的右邊手持安全帽衝出，與一名自白│
│    │  色小客車處走回至螢幕右下方之男子有拉扯動作，該男子向螢幕右下方跑去並消失後│
│    │  ，甲○○亦追向螢幕右下方，也消失在螢幕。乙○○一直在白色小客車處打白色小客│
│    │  車，一直到13分41秒才從小客車處往螢幕右下方與調解的男子一同走回，甲○○是從│
│    │  13分40秒從螢幕右下方走回至社區○○○道路上，乙○○、甲○○及調解之男子在13│
│    │  分49秒在門口道路會合後，三人又在13分55秒時，全部走向螢幕右下方消失。一直到│
│    │  22分11秒，警察出現在螢幕時，該畫面沒有出現其他拉扯的行為。                │
├──┼──────────────────────────────────────┤
│ 二 │99年9 月14日準備程序勘驗結果（因被告甲○○對監視器影像所示之被告乙○○於12分│
│    │13秒之動作有爭執而再勘驗）                                                  │
├──┼──────────────────────────────────────┤
│    │乙○○在播放時間12分13秒，甲○○當時已經把安全帽丟出去，站在乙○○旁邊，而林│
│    │柑宏是把甲○○推向社區的方向，而以右手指甲○○，在此時曾俊豪、曾俊銘等人向林│
│    │柑宏及甲○○的方向圍過來，當時乙○○是正面面向螢幕，隨即以右手拿起身旁機車上│
│    │的安全帽，拿起安全帽後身體轉向螢幕左邊，右手似有作出拋擲及揮打的動作，然後人│
│    │就消失在螢幕右方。                                                          │
└──┴──────────────────────────────────────┘
以上正本證明與原本無異
不得上訴
                              書記官  梁福建
中    華    民    國    99    年    11    月    2     日
-------------------------------------------------------------
【附件一】
臺灣板橋地方法院刑事簡易判決           99年度簡字第563號
聲  請  人  臺灣板橋地方法院檢察署檢察官
被      告  曾俊豪  男  30歲（民國○○年○月○○日生）
                    身分證統一編號：Ｚ000000000號
                    住臺北縣土城市○○路37號3樓
            曾俊銘  男  28歲（民國○○年○○月○日生）
                    身分證統一編號：Ｚ000000000號
                    住臺北縣土城市○○路37號3樓
            章庭偉  男  29歲（民國○○年○月○○日生）
                    身分證統一編號：Ｚ000000000號
                    住臺北縣土城市○○路270巷19弄11號7樓
                    住臺北縣土城市○○路○段255號11樓
            乙○○  男  25歲（民國○○年○月○○日生）
                    身分證統一編號：Ｚ000000000號
                    住臺北縣土城市○○路193號7樓之1
            甲○○  女  26歲（民國○○年○○月○日生）
                    身分證統一編號：Ｚ000000000號
                    住臺北縣土城市○○路193號7樓之1
上列被告因傷害等案件，經檢察官聲請以簡易判決處刑（98年度
偵字第33061號），本院判決如下：
    主  文
曾俊豪共同犯傷害罪，累犯，處有期徒刑參月，如易科罰金，以
新臺幣壹仟元折算壹日。
曾俊銘共同犯傷害罪，處有期徒刑貳月，如易科罰金，以新臺幣
壹仟元折算壹日。
章庭偉共同犯傷害罪，處有期徒刑貳月，如易科罰金，以新臺幣
壹仟元折算壹日。
乙○○共同犯傷害罪，處拘役肆拾日，如易科罰金，以新臺幣壹
仟元折算壹日；又共同犯毀損罪，處拘役肆拾日，如易科罰金，
以新臺幣壹仟元折算壹日。應執行拘役柒拾日，如易科罰金，以
新臺幣壹仟元折算壹日。
甲○○共同犯傷害罪，處拘役肆拾日，如易科罰金，以新臺幣壹
仟元折算壹日；又共同犯毀損罪，處拘役肆拾日，如易科罰金，
以新臺幣壹仟元折算壹日。應執行拘役柒拾日，如易科罰金，以
新臺幣壹仟元折算壹日。
    事實及理由
一、本件犯罪事實、證據，均引用如附件檢察官聲請簡易判決處
    刑書所載。
二、核被告曾俊豪、曾俊銘、章庭偉所為，均係犯刑法第277 條
    第1 項之普通傷害罪。另被告乙○○、甲○○所為，均係犯
    刑法第277 條第1 項之普通傷害罪及同法第354 條之毀損罪
    。又被告曾俊豪前有如檢察官聲請簡易判決處刑書所載之犯
    罪科刑及有期徒刑執行完畢紀錄，有臺灣高等法院被告前案
    紀錄表1 件在卷可稽，其於受有期徒刑執行完畢5 年內，故
    意再犯本件有期徒刑以上之罪，為累犯，應依法加重其刑。
    被告曾俊豪、曾俊銘、章庭偉間就上開傷害犯行、被告乙○
    ○、甲○○間就上開傷害、毀損犯行，有犯意聯絡及行為分
    擔，應論以共同正犯。爰審酌被告5 人之素行、智識程度，
    犯罪之動機、目的、手段、所生危害、尚未與告訴人達成和
    解及犯罪後態度等一切情狀，分別量處如主文所示之刑，被
    告乙○○、甲○○所犯2 罪間定其應執行刑，並均諭知易科
    罰金之折算標準。至本案被告犯案所用之安全帽、木棒等物
    ，並未扣案，為免執行困難，爰不予宣告沒收，附此敘明。
三、依刑事訴訟法第449 條第1 項前段、第3 項、第454 條第2
    項，刑法第28條、第277 條第1 項、第354 條、第47條第1
    項、第41條第1 項前段，刑法施行法第1 條之1 第1 項、第
    2 項前段，逕以簡易判決處刑如主文。
四、如不服本判決，得自收受送達之日起十日內向本院提出上訴
    狀，上訴於本院第二審合議庭（須附繕本）。
中    華    民    國    99    年    4     月    22    日
                  刑事第二十二庭  法  官  侯  志  融
上列正本證明與原本無異。
                                  書記官  林  伶  芳
中    華    民    國    99    年    4     月    22    日
--------------------------------------------------------
【附件二】
臺灣板橋地方法院檢察署檢察官聲請簡易判決處刑書
                                    98年度偵字第33061 號
    被      告  曾俊銘  男  28歲（民國○○年○○月○日生）
                        住臺北縣土城市○○路37號3樓
                        國民身分證統一編號：Ｚ000000000號
                曾俊豪  男  29歲（民國○○年○月○○日生）
                        住臺北縣土城市○○路37號3樓
                        國民身分證統一編號：Ｚ000000000號
                章庭偉  男  28歲（民國○○年○月○○日生）
                        住臺北縣土城市○○路295巷16弄51
                        號10樓
                        國民身分證統一編號：Ｚ000000000號
                乙○○  男  25歲（民國○○年○月○○日生）
                        住臺北縣土城市○○路193號7樓之1
                        國民身分證統一編號：Ｚ000000000號
                甲○○  女  26歲（民國○○年○○月○日生）
                        住臺北縣土城市○○路193號7樓之1
                        國民身分證統一編號：Ｚ000000000號
上列被告因傷害等案件，已經偵查終結，認宜聲請以簡易判決處
刑，茲將犯罪事實及證據並所犯法條分敘如下：
         犯罪事實
一、曾俊豪前於民國95年間因詐欺案件，經臺灣板橋地方法院判
    處有期徒刑4 月確定，嗣經減刑，於96年7 月27日易科罰金
    執行完畢。詎不知悔改，緣其弟曾俊銘與甲○○發生債務糾
    紛，遂於98年9 月7 日20時許，由曾俊銘駕駛車號4727-RG
    號自小客車，載同曾俊豪前往甲○○位於臺北縣土城市○○
    路193 號7 樓之1 住處樓下，與甲○○及其男友乙○○商談
    上揭債務事宜，適曾俊豪友人章庭偉駕駛車號U7-0097 號自
    小客車路過巧遇而加入商談。嗣雙方一言不合發生口角，竟
    均基於傷害人身體之犯意，雙方互毆，致曾俊銘受有右前臂
    擦挫傷之傷害；曾俊豪受有臉及頭皮擦挫傷、右上臂擦傷之
    傷害；乙○○受有背部、上下肢多處挫傷之傷害；甲○○受
    有右手撕裂傷、四肢多處挫傷之傷害。甲○○、乙○○復基
    於毀損之犯意聯絡，由甲○○持安全帽砸毀曾俊銘所有上揭
    車輛之引擎蓋板金、玻璃及後燈燈殼，致生損害於曾俊銘；
    乙○○則持木棒砸毀曾俊銘、章庭偉各自所有上揭車輛之車
    窗玻璃，分別致生損害於曾俊銘、章庭偉。
二、案經曾俊銘、曾俊豪、章庭偉、乙○○、甲○○分別訴由臺
    北縣政府警察局土城分局移送偵辦。
        證據並所犯法條
一、證據：
（一）被告曾俊銘、曾俊豪、章庭偉、乙○○、甲○○於警詢時
      及偵查中之供述。
（二）告訴人曾俊銘、曾俊豪、章庭偉、乙○○、甲○○於警詢
      、偵查中之指訴。
（三）證人沈玉萍、張光正於警詢時之證述。
（四）亞東紀念醫院98年9 月8 日診字第0980048868號、第0000
      000000號、行政院衛生署雙和醫院98年9 月7 日乙診字第
      E00000000 號、第E00000000 號診斷證明書各1 份。
（五）案發現場照片1 份、估價單各1 份。
      被告等5 人傷害犯嫌；被告甲○○、乙○○毀損犯嫌，均
      堪認定。
二、核被告等5 人所為，均係犯刑法第277 條第1 項傷害罪嫌。
    另被告甲○○、乙○○所為，均另犯刑法第354 條毀損罪嫌
    。被告甲○○、乙○○就毀損部分有犯意聯絡及行為分擔實
    施，請論以共同正犯。被告甲○○、乙○○各別所犯上開2
    罪間，犯意各別，犯行互異，請均予分論併罰。另被告曾俊
    豪前曾受有期徒刑之執行完畢，5 年內故意再犯本件有期徒
    刑以上之罪，請依刑法第47條第1 項論以累犯。
三、依刑事訴訟法第451 條第1 項聲請逕以簡易判決處刑。
    此  致
臺灣板橋地方法院
中    華    民    國    98    年    12    月    18    日
                              檢察官  丙  ○  ○
                                      丁  ○  ○
本件正本證明與原本無異
中    華    民    國    98    年    12    月    26    日
                              書記官

司法院資訊處製作；財團法人民間司法改革基金會備份。
